【裁判字號】    94,交訴,168
【裁判日期】    950308
【裁判案由】    公共危險等
【裁判全文】
臺灣臺南地方法院刑事判決             94年度交訴字第168號
公  訴  人  臺灣臺南地方法院檢察署檢察官
被      告  乙○○
選任辯護人  周元培律師
上列被告因公共危險等案件，經檢察官提起公訴（94年度偵字第
8767、第9200號），本院判決如下：
    主  文
乙○○因過失致人於死，累犯，處有期徒刑壹年。
被訴駕駛動力交通工具肇事，致人死而逃逸部分，無罪。
    事  實
一、乙○○前於民國89年4 月間因偽造文書案件，經臺灣臺中地
    方法院以89年度訴字第536 號刑事判決判處有期徒刑10月、
    緩刑3 年確定；嗣於緩刑期間因犯偽造文書案件，經臺灣高
    等法院臺南分院以90年度上訴字第724 號刑事判決判處有期
    徒刑1 年確定，前案緩刑因而撤銷；復於91年間再因偽造文
    書案件，經本院以90年度訴字第221 號刑事判決判處有期徒
    刑1年6月，上開3案接續執行，於93年1月20日假釋出監，後
    於94年3月8日縮刑期滿，其未執行之刑，以已執行論。乙○○復於94年7月3日凌晨3時許，在臺南市○○路○段60號「第
    八號當鋪」PUB 飲用酒類後（尚未達不能安全駕駛之程度）
    ，於同日凌晨5時10分許，駕駛車牌號碼SV-2323號自小客車
    搭載友人己○○，欲前往己○○位於臺南縣永康市○○路住
    處，途沿臺南市○○路內側快車道由西向東方向行駛，於同
    日凌晨5 時25分許，行經限速50公里、設有閃光黃燈之該路
    與東興路交岔路口時，本應注意駕駛車輛應注意車前狀況，
    隨時採取必要之安全措施；且行車速度應依速限標誌或標線
    之規定，無標誌或標線者，行車速度不得超過50公里；又汽
    車行駛至交岔路口時，應遵守燈光號誌行進、轉彎，而閃光
    黃燈表示「警告」，車輛應減速接近，注意安全，小心通過
    ，當時天候晴朗、有晨光、路面鋪裝柏油、路面乾燥、無缺
    陷、無障礙物及視距良好，客觀上應無不能注意之情形，竟
    未注意及此，貿以時速70公里超速行駛，且未注意車前狀況
    ，逕行闖越上開交岔路口，適有張西川所騎乘搭載其妻張宋
    美花之車牌號碼JGH-553 號重型機車，沿東興路由北向南方
    向行駛至該交岔路口時，亦未注意行駛方向燈光號誌為閃光
    紅燈時，應停車再開，亦即車輛應減速接近，先停止於交岔
    路口前，讓幹道車優先通行後認為安全時，方得續行，仍繼
    續前進，致乙○○所駕駛上開自小客車車頭撞擊張西川所騎
    乘機車之右側後車身，張西川及張宋美花人、車倒地，張西
    川因此受有頭部外傷併顱內出血、左側氣血胸之傷害；另張
    宋美花則受有頭部外傷併顱內出血、雙下肢骨折合併左小腿
    撕裂傷等傷害，乙○○於肇事後，除撥打119 尋求救護外，
    並待救護車到達現場後，將駕駛上開車輛留在現場，向己○○表示其身體不適欲就醫，請己○○留在現場代為處理善後
    事宜，即先行離去。張西川、張宋美花雖經送國立成功大學
    醫學院附設醫院急救，然於到院前，均已無任何生命跡象，
    雖經急救後，仍因頭胸腹部撞挫傷併骨折及顱內出血等傷害
    ，於同日上午7時5分宣告急救無效死亡。乙○○則於同日晚
    間10時30分許，於其父陪同下自行前往臺南市警察局第一分
    局投案。
二、案經張西川、張宋美花之子丁○○告訴及臺南市警察局第一
    分局報請臺灣臺南地方法院檢察署檢察官據報相驗後簽分偵
    查起訴。
    理  由
甲、證據能力認定部分－
一、按被告以外之人（包括證人、鑑定人、告訴人、被害人及共
    同被告等）於審判外之陳述雖不符刑事訴訟法第159條之1至
    之4等4條之規定，而經當事人於審判程序同意作為證據，法
    院審酌該言詞陳述或書面陳述作成時之情況，認為適當者，
    亦得為證據，同法第159條之5 第1項定有明文。立法意旨在
    於傳聞證據未經當事人之反對詰問予以核實，原則上先予排
    除。惟若當事人已放棄反對詰問權，於審判程序中表明同意
    該等傳聞證據可作為證據；或於言詞辯論終結前未聲明異議
    ，基於尊重當事人對傳聞證據之處分權，及證據資料愈豐富
    ，愈有助於真實發見之理念，且強化言詞辯論主義，使訴訟
    程序得以順暢進行，上開傳聞證據亦均具有證據能力。查：
  (一)證人己○○及丁○○等於警詢中為陳述（參警卷第8 頁至第
    15頁），其性質雖屬傳聞證據，惟其等均未再於法院審理中
    以證人身分為陳述，查無符合同法第159 條之1至4等情形，
    其所為上開警詢筆錄內容，業經被告及檢察官於本院準備程
    序處理有關證據能力之意見時，均同意將上開證據作為本案
    證據（參本院94年10月11日準備程序筆錄第4 頁），本院審
    酌證人己○○係以案外人身分前往警局應詢，其與本案交通
    事故之發生，並無利害關係，屬客觀第三人，另證人丁○○
    係被害人之家屬，故為上開筆錄作成時，顯無不當取供之情
    形，認為以之作為本案之證據亦屬適當，是其於警詢中之證
    言自具有證據能力。
  (二)卷附道路交通事故現場圖、道路交通事故調查表(一)、(二)及舉
    發違反道路交通管理事件通知單（參警卷第18頁至第20頁、
    第45頁），雖亦屬被告以外之人於審判外之陳述，屬於傳聞
    證據，且非被告以外之人於審判外向法官、於偵查中向檢察
    官或於檢察事務官、司法警察官或司法警察調查中所為之陳
    述，又係針對個案而製作，核與刑事訴訟法第159 條之4第1
    款所示之公務員職務上製作之紀錄文書或證明文書，或同條
    第2款所示之紀錄文書或證明文書不符，亦與同條第3款所示
    之文書有間，惟因被告及檢察官於本院準備程序處理有關證
    據能力之意見時，均同意將上開證據作為本案證據（參本院
    上開準備程序筆錄）。本院審酌上開現場圖、調查報告表係
    到場處理警員本其專業，觀察車禍現場再加以記載車輛位置
    、煞車痕、天候、光線、號誌、路面狀況等有關事實之書面
    資料，且因警員有據實記載之義務，性質上可信度極高，再
    現場歷經相當時日，欲重建現場，勢不可能，實有尊重上開
    文書紀錄之必要，且因上開文書與待證事實具有關連性等情
    況，認為適當，應認依刑事訴訟法第159條之5第1項及第2項
    之規定，得為證據，而有證據能力。至於舉發違反道路交通
    管理事件通知單，屬到場員警本其於現場客觀觀察所得而為
    之記載，依當時作成之情況，應為證據，具有證據能力。
二、按被告以外之人於偵查中向檢察官所為陳述，除顯有不可信
    之情況者外，得為證據，刑事訴訟法第159 條之1第2項定有
    明文。偵查中對被告以外之人（包括證人、鑑定人、告訴人
    、被害人及共同被告等）所為之偵查筆錄，或被告以外之人
    向檢察官所提之書面陳述，性質上均屬傳聞證據。惟現階段
    刑事訴訟法規定檢察官代表國家偵查犯罪、實施公訴，依法
    其有訊問被告、證人及鑑定人之權，證人、鑑定人且須具結
    ，而實務運作時，檢察官偵查中向被告以外之人所取得之陳
    述，原則上均能遵守法律規定，不致違法取供，其可信度極
    高。職是，被告以外之人前於偵查中已具結而為證述，除反
    對該項供述得具有證據能力之一方，已釋明「顯有不可信之
    情況」之理由外，不宜遽指該證人於偵查中之陳述不具證據
    能力。本件證人己○○於檢察官偵查中所為之陳述【參臺灣
    臺南地方法院檢察署94年度相字第930 號相驗卷（下稱上開
    相驗卷）第59頁】，其未曾提及其於檢察官在偵查時有不法
    取供之情形，依上說明，該證人於偵查中之證言自具有證據
    能力。
三、卷附國立成功大學醫學院附設醫院診斷證明書（參警卷第47
    頁至第48頁）及財團法人奇美醫院診斷證明書（參審卷第56
    頁），乃被告以外之人，即從事診斷之奇美醫院醫師於審判
    外所為之書面陳述，屬於傳聞證據。又該診斷證明書，為民
    間醫院之醫師針對個案而製作之診斷書，雖與刑事訴訟法第
    159 條之4第1款所示之公務員職務上製作之紀錄文書或證明
    文書不符，亦與刑事訴訟法第159 條之4第2款所示之於通常
    業務過程不間斷、有規律而準確記載，大部分紀錄完成於業
    務終了前後，並未預見日後可能提供作為證據之紀錄文書或
    證明文書有間（該款之立法理由可參）。然查，醫師依醫師
    法第17條之規定，如無法令規定之理由，不得拒絕診斷書之
    交付，且若出具與事實不符之診斷書，依醫師法第28條之 4
    第5 款之規定，可處新臺幣100,000元以上500,000元以下罰
    鍰，並得併處限制執業範圍、停業處分1個月以上1年以下或
    廢止其執業執照；情節重大者，並得廢止其醫師證書，可知
    醫師出具之診斷書若有錯誤、虛偽，醫師之執業執照、醫師
    證書均可能因而廢止，是其正確性甚高，且司法機關隨時可
    以調取醫師依醫師法第12條規定而製作，並由醫師執業之醫
    療機構依醫療法第48條規定保存之病歷與之相互核對，設有
    錯誤，甚易發現並糾正。是以，醫師依醫師法第17條之規定
    出具之診斷書，應與公務員職務上製作之文書具有同等程度
    之可信性，屬於刑事訴訟法第159 條之4第3款所稱之其他於
    可信之特別情況下所製作之文書。準此，上開診斷證明書，
    既係醫師依醫師法第17條之規定出具之診斷書，而屬刑事訴
    訟法第159 條之4第3款所稱之其他於可信之特別情況下所製
    作之文書，自應認得為證據，而有證據能力。
四、傳聞法則乃對於被告以外之人於審判外之言詞或書面陳述，
    亦即針對被告以外之人於審判外以言詞或書面所為之供述證
    據而為之規範。卷附交通事故現場蒐證照片35幀及翻攝自現
    場錄影機監視器畫面照片10幀（參警卷第22頁至第44頁），
    乃以科學、機械之方式，對於所拍攝內容所為忠實且正確之
    記錄，性質上並非供述證據，應無刑事訴訟法第159條第1項
    規定之適用，附此敘明。
乙、實體認定部分─
壹、有罪部分（即過失致死部分）─
一、認定犯罪事實所憑證據及理由─
  (一)上開過失致死之事實，業據被告於警詢、偵查及本院審理中
    供承不諱【參警卷第4頁至第7頁、臺灣臺南地方法院檢察署
    94年度偵字第8767號偵查卷（下稱上開偵卷）第15頁至第16
    頁、本院94年10月11日、12月31日準備程序筆錄及95年2 月
    22日審判筆錄】，核與證人己○○、丁○○分於警詢、偵查
    中證述相符【參警卷第8頁至第13頁、上開相驗卷第59頁（
    此部分為己○○之證述）、警卷第14頁至第15頁（此部分為
    丁○○之證述）】，並有卷附道路交通事故調查表(一)、(二)、
    道路交通事件現場圖、交通事故現場蒐證照片35幀、翻攝自
    現場監視器畫面照片10幀，及車籍作業系統查詢認可資料可
    佐（參警卷第18頁至第20頁、第22頁至第44頁），衡諸上開
    證據與被告所供述內容互核無異，足認被告自白確與事實相
    符。
  (二)按行車速度依速限標誌或標線之規定，無標誌或標線者，行
    車時速不得超過50公里；汽車行駛時，駕駛人應注意車前狀
    況，隨時採取必要之安全措施；汽車行駛至交岔路口，其行
    進應遵守燈光號誌；閃光黃燈表示「警告」，車輛應減速接
    近，注意安全，小心通過，分為道路交通安全規則第93條第
    1項第1款、第94條第3項、第102條第1項第1款及道路交通標
    誌標線號誌設置規則第211條第1款所明文。此為一般汽車駕
    駛人所應注意並確實遵守之事項，而被告考領有小型車普通
    駕駛執照，有上開道路交通事故調查表(二)編號所載「駕駛
    資格情形」及編號所載「駕駛執照種類」可佐（參警卷第
    19頁），被告既領有駕駛執照，應對上開規定理當知之甚詳
    ，駕車時應注意上揭規定並確實遵守之。依上開道路交通事
    故調查報告表及現場圖所載，本件肇事地點之限速為時速50
    公里，事故路段設置有分隔島，為雙向3 線車道；事故發生
    後，被害人所騎乘之機車倒臥於東向路面邊線之汽車停車格
    處，機車刮地痕起點處位於被告所駕駛之內側快車道上，距
    分隔島3.3 公尺，終點位於東向路面邊線之汽車停車格內，
    刮長約37.7公尺，於刮痕沿途散落被害人所著左鞋、口罩、
    安全帽、機車車牌等物；另被告所駕駛上開自用小客車則停
    在機慢車優先道與邊線之停車格上，距路面邊線為1.3 公尺
    ，現場留有該車左煞車痕26.1公尺、右煞車痕28.7公尺，依
    據「一般公路汽車煞車距離、行車速度對照表」所示，事故
    發生前，被告所行駛之車速應已達70公里；復參以兩車撞擊
    處分為被告自小客車之車頭、被害人機車之右側後車身，造
    成被告所駕車輛之車頭蓋凹損、左前霧燈掉落、前擋風玻璃
    龜裂嚴重，被害人機車之車尾凹損、車牌掉落；並參酌證人
    己○○於檢察官偵訊中證述機車當時係由東興路北往南方向
    行駛一情（參上開相驗卷第59頁反面），及被告於警、偵訊
    及本院審理時均供承駛至事故路口時，始發現被害人駕車自
    東興路駛出；復供承其當時車速約70公里左右等語（參警卷
    第5 頁，上開相驗卷第41頁反面及第42頁）。是此，如非被
    告於事故發生前確有超速情形，且有未注意車前狀況之過失
    ，致未注意被害人所騎機車之來車行跡，應預想被害人欲通
    過道路，即可採取必要之防範措施（如預踩煞車或採取閃避
    措施等），被告超速行駛在先，又未採取必要之安全措施，
    顯有違上開道路交通安全規則，而未盡其注意義務，復依上
    開道路事故現場調查報告表(一)、(二)所載，肇事當時之天氣、
    光線、道路狀況、視距均屬良好，被告若稍加提高警覺應可
    以避免本件交通事故之發生，是被告在當時主、客觀之情形
    下，顯無不能注意之情事，竟疏於注意及此，以致肇事致人
    死亡，其有應注意能注意而不注意之過失責任至明。
  (三)本件被害人張西川騎乘機車行經行向設有閃光紅燈之交岔路
    口時，本應停車再開，亦即車輛應減速接近，先停止於交岔
    路口前，讓幹道車優先通行後認為安全時，方得續行，仍貿
    然前進以致發生本件交通事故，被害人駕駛行為亦有疏失。
    惟按過失致死罪規範之目的，在處罰行為人因個人之過失而
    致他人受有死亡之行為，祇以行為人之有過失為致死亡之一
    原因為已足，有司法院字第631 號解釋意旨可供參照。故縱
    認被害人對於本件交通事故之發生，有前揭過失，仍不能解
    免被告應負之過失責任。
  (四)被害人張西川及張宋美花確因本件行車事故致受有如事實欄
    所載之傷害，經送醫後皆宣告急救無效死亡，亦經臺灣臺南
    地方法院檢察署檢察官督同檢驗員相驗明確，除有國立成功
    大學醫學院附設醫院診明書2份附卷足證外（參警卷第47頁
    至第48頁），並有臺灣地方法院檢察署檢察官勘驗筆錄、相
    驗屍體證明書及驗斷書在卷足稽（參上開相驗卷第62頁至第
    63頁、第72頁至第87頁），依據上述說明，被告過失行為與
    被害人死亡之結果具有相當因果關係。
  (五)綜上所述，本案事證明確，被告過失致人於死之犯行，堪予
    認定。
二、論罪科刑之理由─
  (一)核被告乙○○所為，係犯刑法第276條第1項之過失致人於死
    罪。其以1 駕車肇事行為，同時致被害人張西川、張宋美花
    2 人死亡，係以1過失行為觸犯2過失致死罪名，為同種想像
    競合犯，應依刑法第55條前段之規定從一重處斷。
  (二)被告有事實欄所記載之刑事前案情形，有卷附臺灣高等法院
    被告前案紀錄表足憑。被告於有期徒刑執行完畢後5 年後再
    犯本件有期徒刑以上之罪，為累犯，應依刑法第47條之規定
    加重其刑。
  (三)本院審酌被告駕駛汽車未遵守道路交通安全規則，終至肇事
    ，導致被害人死亡，對死者家屬造成永無法彌補之傷痛，犯
    罪所生危害甚重，惟審認被害人張西川就本案交通事故之發
    生亦有過失，且念被告於犯發後投案並坦承犯行，態度良好
    ，並已與被害人家屬達成和解，除強制汽車責任險外，另賠
    償被害人家屬新臺幣640,000元，以3年分期給付，有被告提
    出之臺南縣永康市調解委員會調解筆錄在卷可參（本院卷第
    82頁），繼審酌告訴人於本院審理時亦當庭表示因顧及被告
    尚年輕，不希望本案影響被告往後人生（參本院95年2 月22
    日審判筆錄第15頁）等一切情狀，量處如主文所示之刑。
貳、無罪部分（即被訴駕車肇事逃逸部分）─
一、公訴意旨及論據－
  (一)起訴事實：被告於上開時、地肇事後，竟因心生害怕而未留
    在現場照護，反而搭乘計程車逃離現場。
  (二)論罪依據：公訴人以被告於警、偵訊中之供述、證人己○○
    於警詢及偵查中之證述、道路交通事故現場圖、調查報告表
    (一)、(二)、道路交通事故現場照片35幀、翻攝自現場監視器錄
    影監視畫面照片10幀，及舉發違反道路交通管理事件通知單
    為論罪依據；復於本院審理時補充，依據道路交通管理處罰
    條例第62條規定之要件為下車救護、向警察機關報告及不可
    離開現場，縱認被告曾打電話報警，但卻離開現場，仍該當
    肇事逃逸犯行，而認被告涉犯刑法第185條之4駕車肇事逃逸
    罪嫌。
二、被告辯解及本案爭點－
  (一)被告辯稱：伊於事故後雖搭乘計程車離開現場，惟肇事後有
    下車察看被害人傷勢，並撥打119 叫救護車，迨救護車到來
    ，因伊胸部遭受猛力撞擊亦受傷，故要求同行之己○○留在
    現場協助傷者送醫，始搭乘計程車前往奇美醫院就診等語。
  (二)綜合公訴人之論據及被告之辯解，並經檢辯雙方在準備程序
    所整理之爭點，既已認定被告於肇事後，確有搭乘計程車離
    去一情，被告離去行為，是否即成立肇事逃逸行為，乃在被
    告於肇事後，曾否採取救護被害人之行為，而究明被告既已
    救護被害人，是否已應刑法第185條之4之要求。
三、刑法第185條之4駕車肇事逃逸之立法理由、要件解釋－
  (一)按我國刑法於民國88年4月21日增訂第185 條之4之立法理由
    乃係對維護交通安全，加強救護，減少被害人死傷，促使駕
    駛人於肇事後，能對被害人即時救護，特增設本條關於肇事
    致人死傷而逃逸之處罰規定。
  (二)倘駕駛人於肇事後，旋即對被害人加以救護送醫，其行為即
    已達到刑法第185條之4所要求應即救護被害人之標準，雖行
    為人肇事後因故離去現場，未留在現場向警方表示自首或自
    白，表示其為肇事之人，然於離去前已委託他人代為處理報
    警及將被害人送醫等救護事宜，且受託人亦在現場等候警方
    前來處理車禍事宜，尚難遽認行為人有肇事逃逸之故意，而
    令負刑責。矧該條所稱「逃逸」係指逃離不見縱跡而言，亦
    經最高法院94年度臺上字第2152號判決意旨闡釋明確。
四、本院之判斷－
  (一)被告於肇事後，確曾撥打119請求派車救護：
  1.依據被告所提出之0000000000 行動電話之94年6月20日起至
    同年7 月19日止之通話明細所載（參審卷第55頁），上開行
    動電話曾於94年7月3日凌晨5時26分50秒及5時32分42秒許，
    有撥打119 之報案紀錄，再該門號申請戶雖為案外人甲○○○，惟為被告之母一情，復為被告提出電信費帳單及戶籍謄
    本可證（參本院卷第76頁至第77頁）。
  2.衡諸本案事故係於94年7月3日凌晨5 時25分許發生，肇事人
    為被告，為本院所認定，是上開門號雖為被告之母所申辦，
    然依通話明細所載，卻於本案交通事後發生即有撥打119 之
    紀錄，顯見該門號於事故發生當時確為被告所使用無誤。
  3.本院向臺南市消防局查詢本案交通事故之救護及報案紀錄，
    經該局函覆，上開0000000000 門號確於94年7月3日凌晨5時
    25分28秒許報案，有該局94年12月29日南市消指第00000000
    000 號函在卷可憑（參本院卷第97頁至98頁）。雖據上開通
    話明細及臺南市消防局函就時間之分、秒無法完全相合，兩
    者相差約1 分22秒，惟本院認該時間之差異，就認定被告確
    有報案一節，並不生影響。
  (二)被告待救護車到達事故現場後，方離去就醫：
  1.據上開消防局函附救護紀錄查詢及上開行動電話通話明細所
    載，救護車抵達事故現場時間係當日凌晨5 時31分許，嗣於
    同時44分許離開現場，而被告於該日凌晨5 時32分42秒時尚
    撥打第2通至119，依前所述被告行動電話及臺南市消防局之
    時間差，縱認被告第2通時間為5時31分20秒左右，此時消防
    局所指派之救護車，甚有可能已抵達事故現場，雖被告就其
    於消防局救護車抵達時，尚在場一事無法提出直接確切證據
    ，惟依據「罪證有疑，利於被告」之採證原則，本院就此部
    分，應為有利於被告之認定。
  2.被告因本案交通事故之過失，除致被害人張西川、張宋美花
    等人死亡，其並因此受有胸部鈍挫傷之傷害，而前往財團法
    人奇美醫院就診，除經證人己○○於警詢證稱：「（為何乙○○要在發生車禍後棄車逃離現場？）他說他頭暈後就自行
    離開」、「（肇事後乙○○有無下車？有，但他說他不舒服
    ‧‧‧」等語明確外（參警卷第9 頁、上開相驗卷第59頁反
    面），並據被告提出財團法人奇美醫院診斷證明書及該院收
    費收據為證，依該診斷證明書所載，被告係於當日上午6 時
    28分許就診，而本案事故地點距奇美醫院非遠，此為公眾所
    週知之事實，且當時為清晨，途經車輛不多，被告遲至6 時
    28分許始到院，益認被告應待救護車抵達現場後始離去。
  (三)被告離去前，除將所駕駛上開車輛留在現場外，並委請同車
    友人己○○於現場協助救護：
  1.證人（即到場救護之臺南市消防局隊員）丙○○雖於本院審
    理到庭證稱：到達現場時有看到1部機車及1部自小客車在現
    場，沒有看到被告等語（參本院95年1 月11日審判筆錄）；
    再證人即本案到場處理員警戊○○亦到庭結稱：上午7 時45
    分許到達小東路與東興路路口現場時，救護車已經將傷者送
    往醫院，肇事汽車仍留在現場，引擎並未發動，己○○向伊
    表示為過路的好心人救護傷者，因是車禍死亡案件，所以就
    將案件交給刑事組，在第一分局時己○○就表示他是車內的
    乘客，返回隊部有查到車主就是被告乙○○等語（參本院95
    年2 月22日審判筆錄）。依上開證人所述，雖無法認定證人
    己○○留在現場，係受被告委託所致，且參諸證人鄧某於警
    詢、檢察官偵查中，均未就其係何因停留於事故現場為陳述
    。但查，本件交通事故係發生於凌晨5 時25分許，而救護車
    於當日5時44分許即將傷害送醫離去，員警戊○○遲至同日7
    時45分許，方至現場處理，期間將近2 小時又20分，證人己○○未予離去，且參諸上開通話明細，被告所使用上開門號
    於該相隔期間內，與己○○所使用之門號0000000000行動電
    話（參警卷第8 頁己○○筆錄所載電話號碼）有頻繁通話聯
    絡。是此，本院認證人己○○既非肇事者，卻於現場停留至
    員警到達，衡諸常理，應是受人所託而致，故被告稱有要求
    同行之己○○留在現場協助傷者送醫應非虛言。至於己○○
    雖於員警戊○○到達後，向該員警表示其僅為路人云云，恐
    係為圖免自招訟累所致而已。
  2.況依上開現場圖、事故現場照片所示，被告肇事後未駕駛肇
    事車輛離去，且員警戊○○依據現場所留下車輛之車號即查
    出被告係肇事車輛之車主，復據證人戊○○證述明確，並有
    車籍作業系統－查詢認可資料附警卷可證（參警卷第64頁）
    ，而參之該車車損狀況，雖車頭蓋凹損、左前霧燈掉落、前
    擋風玻璃龜裂嚴重，然其方向盤及輪胎並未損壞，故被告如
    確有逃逸犯意，自可駕車迅速逃離，此與一般駕車肇事逃逸
    者，多會將肇事車輛駛離現場，讓警方無從查明肇事者為何
    人，以達其逃逸脫免刑責之目的明顯相佐。繼認被告若欲意
    肇事後逃逸無蹤，不應有將肇事車輛遺留現場，並要求己○○逗留現場之行為，被告主觀上應無逃離不見蹤跡之意圖，
    客觀上亦無逃離不見蹤跡之行為。
  3.至於卷附之臺南市警察局舉發違反道路交通管理事件通知單
    所載違規事實為「‧‧未採取救措施逃逸‧‧‧」，然此記
    載僅為員警至現場處理車禍事故，因未見被告到場，及詢問
    路觀民眾所為之片面判斷，此判斷既與本院所認定之事實相
    悖，當為本院所不採，自無援引為不利於被告之證據。
  (四)公訴人關於法律見解之論告，為本院所不採：
  1.依據道路交通管理處罰條例第62條第1 項固規定汽車駕駛人
    於駕駛汽車肇事後致人受傷或死亡，應須採取救護或其他必
    要措施、向警察機關報告，及不得駛離（含不得逃逸現場）
    ，否將受有吊扣或吊銷駕照之行政處罰，然依該規定上開要
    件均須具備始可。
  2.依前揭所述，被告雖於事故後自現場離去，惟其於離去前已
    採取救護措施，自不符該規定之要件甚明，況揆諸上開刑法
    185之4肇事逃逸之立法理由及要件解釋，被告雖未向警察機
    關報告，所為充其量僅涉及被告是否符合自首要件之認定而
    已，當不得以被告未向警方報告，遽認被告係肇事逃逸。
五、本院無罪之理由－
  (一)按證據為訴訟上之證明，須於通常一般之人均不致有所懷疑
    ，而得確信為真實之程度者，始得據為有罪之認定。又檢察
    官就被告犯罪事實，應負舉證責任，並指出證明之方法。因
    此，檢察官對於起訴之犯罪事實，應負提出證據及說服之實
    質舉證責任。倘其所提出之證據，不足為被告有罪之積極證
    明，或其指出證明之方法，無從說服法院以形成被告有罪之
    心證，基於無罪推定之原則，自應為被告無罪判決之諭知。
  (二)綜上所述，被告於事故發生，雖未待警方到場即自行離去，
    固然屬實，惟被告確曾報案尋求救護，並請求己○○在場協
    助救護後始就醫，主觀上無逃逸之意圖，客觀上亦無逃逸之
    行為，不能僅因被告有離開車禍現場遽認被告犯有刑法第18
    5條之4之肇事逃逸罪。公訴人所提證據，並無法說明法院以
    形成被告有罪之心證，自應為被告無罪之判決。
參、適用之法律─
  (一)刑事訴訟法第299條第1項前段、第301條第1項。
  (二)刑法第276條第1項、第47條、第55條。
  (三)罰金罰鍰提高標準條例第1條前段。
本案經檢察官羅瑞昌到庭執行職務。
中    華    民    國    95    年    3     月    8     日
                  交通法庭  審判長法  官  吳勇輝
                                  法  官  柯顯卿
                                  法  官  張維君
以上正本證明與原本無異。
如不服本判決應於送達後10日內向本院提出上訴狀。（應附繕本
）
                            書記官  陳志德
中    華    民    國    95    年    3     月    8     日
附錄本判決論罪科刑法條：
刑法第276條第1項
因過失致人於死者，處2 年以下有期徒刑、拘役或2,000 元以下
罰金。


司法院資訊處製作；財團法人民間司法改革基金會備份。
